【裁判字號】    89,上易,1677
【裁判日期】    890121
【裁判案由】    竊盜等
【裁判全文】
臺灣高等法院臺中分院刑事判決                  八十九年度上易字第一六七七號
    上  訴  人
    即  被  告  蕭鈺霖
            （即丁○○
                乙○○
                丙○○
    右一被告
    選任辯護人  巫維仁
右上訴人即被告等因竊盜等案件，不服臺灣彰化地方法院八十八年度易字第一三六七
號，中華民國八十九年一月二十一日第一審判決（起訴案號：臺灣彰化地方法院檢察
署八十八年度偵字第二一五五號），提起上訴，本院判決如左：
      主  文
原判決關於乙○○、丙○○部分撤銷。
乙○○共同竊盜，處有期徒刑陸月，如易科罰金，以佰元折算壹日。
丙○○故買贓物，處有期徒刑肆月，如易科罰金，以佰元折算壹日。
其他上訴駁回。
      事  實
一、蕭鈺霖（原名丁○○）於彰化縣田中鎮○○路七０三號經營「偉全汽車修配廠」
    ，暗地從事將非法贓車之零件換裝於受損之合法事故車，藉以圖利之不法行為（
    另涉犯故買贓物及偽造文書罪，經本院判處有期徒刑一年六月在案）。緣丙○○
    因自己所有之豐田（ＴＯＹＯＴＡ）牌、車號ＱＩ－五八八六號、藍綠色、自排
    、一千八百ＣＣ之自用小客車，於民國八十六年八月八日，在彰化縣溪湖鎮因車
    禍嚴重受損，若送原廠以合法零件修復，需花費約新臺幣（下同）三十餘萬元，
    丙○○覺得費用太高，乃於八十六年八月間透過知情之戊○○（業經原審法院以
    牙保贓物罪判處有期徒刑四確定）媒介，約定以十二萬元之低價，將右揭自用小
    客車交由蕭鈺霖以贓車之零件修復，或以相同型式車輛，更換號牌，即俗稱「借
    屍還魂」方式謀利；蕭鈺霖為取得相同廠牌、車型、顏色之零件，遂進而與其員
    工乙○○及友人己○○（由臺灣彰化地方法院另案審理）三人，共同基於意圖為
    自己不法所有之犯意聯絡，推由乙○○、己○○二人負責下手行竊，丁○○則負
    責接應及事後之改裝，謀定後，乙○○與己○○乃於八十六年九月二十四日凌晨
    一時許，在臺中縣大雅鄉○○村○○路大智巷四十七號前處，下手竊取甲○○○
    所有之同上廠牌、型式之車號ＰＢ－七七一二號（引擎號碼XAE00BXRZ154272 號
    ）之自用小客車一部，並由乙○○駕駛另一不詳車號之紅色贓車以繩索拖拉，己○○於竊得之自用小客車內控制方向，行至臺中縣烏日鄉與臺中市交界處，惟恐
    發生危險，乙○○乃打電話予丁○○，丁○○與戊○○則僱請不知情拖車接手拖
    回，並於「偉全修配廠」將事故車號牌ＱＩ－五八八六號，改懸掛於竊得之該贓
    車上後，再由戊○○交付予知情之丙○○使用，丙○○則依約定交付代價十二萬
    元予戊○○，其中，乙○○分得三萬元、己○○分得三萬元，其餘款項由蕭鈺霖
    、蕭亨國朋分花用。迄於八十八年一月二十九日下午三時許，在彰化縣社頭鄉○○村○○路七十四號丙○○住處，為警查扣上開改懸車牌之贓車而循線查獲本案
    。
二、案經彰化縣警察局移送臺灣彰化地方法院檢察署檢察官偵查起訴。
      理  由
一、訊據上訴人即被告乙○○對右揭竊盜之事實坦承不諱，惟辯稱：其係受己○○等
    人之要脅始參與行竊云云。訊據上訴人即被告蕭鈺霖則矢口否認前述竊盜犯行，
    辯稱：係戊○○引介丙○○受損車輛至其修配廠，其乃轉介丙○○至乙○○處修
    車，僅將丙○○受損車輛賣掉得款一萬餘元，並未至臺中市接手拖回己○○與乙○○所竊得之車號ＰＢ－七七一二號贓車，亦未指示乙○○、蕭坤田行竊云云；
    訊之上訴人即被告丙○○亦矢口否認有何故買贓物犯行，辯稱：其係交由戊○○
    全權處理，並未要求以贓車零件修復，因當時受傷故修復後由戊○○開至住處交
    付，並未查覺異樣，亦不知道係贓車云云。
二、惟查：前開豐田（ＴＯＹＯＴＡ）牌、車牌ＰＢ－七七一二號、藍綠色、自排、
    一千八百ＣＣ之自小客車（引擎號碼XAE00BXRZ154272 號），係被害人甲○○○
    所有，並於八十六年九月廿四日凌晨一時許，在臺中縣大雅鄉○○路大智巷四十
    七號處前失竊，於查獲時並懸掛ＱＩ－５８８６號丙○○所有車牌之事實，業據
    被害人於警訊時指述甚明，並有車輛車牌失竊作業－查獲車輛認可資料、贓物認
    領保管單各一紙、失竊車輛相片二張附卷可資佐證。質之被告乙○○於警訊、偵
    查，及原審並本院審理時均坦承與另一共犯己○○至上址共同竊取前述車輛，核
    與被害人指述被竊之情節，及共犯己○○於警訊、偵查及原審供承行竊情節相符
    ，且稱因此獲利約三萬元。按之乙○○係中壯年之人，斷無不知涉犯竊盜罪之可
    能後果，乃竟與己○○共同行竊他人停放路邊之車輛，且迄未能提出如何遭人脅
    迫致無法抗拒而參與行竊之證據以供查核，足證其事後所稱因被迫而參與行竊，
    委無足採。至被告蕭鈺霖確參與共謀行竊本件車輛之事實，業據同案被告戊○○
    於警訊供證稱：「：：：丁○○就提議以借屍還魂方法較便宜，並且包丙○○滿
    意，我與丙○○商量結果就答應，丁○○並稱有辦法叫朋友去偷一部相同型式之
    車子來還魂，並以新臺幣十二萬元成交。：：：乙○○、己○○：：：至臺中縣
    偷取另一部自排車，隔日早上六點多，丁○○再打電話給我，要我和丙○○一起
    到丙○○家附近大廟對面看剛偷回來的車子，是否滿意，經丙○○和我看過車子
    ，均表示滿意，並於當日中午丁○○和我一起將該部偷回來的車子開到丁○○之
    偉全修配廠內進行借屍還魂」等語甚詳。另乙○○於警訊亦供證：「：：：前往
    臺中市尋找豐田一八００ＣＣ綠色自排自小客車，因無法打開竊得，最後就由繩
    子拖回，再借屍還魂丙○○車子」，核與己○○於警訊所證：「：：：隔日我與
    乙○○駕駛該紅色贓車前往臺中縣大雅鄉找尋目標，發現一輛豐田一八００ＣＣ
    綠色自小客車，自排車，因為無法發動，就先將該車拖離現場後通知丁○○、戊○○兩人雇請拖車將該車拖回偉全汽車修配廠」等語相符。參以丙○○所有因車
    禍撞毀之車輛，係由蕭鈺霖以一萬餘元出售，此業據蕭鈺霖於偵查中自承無訛，
    衡情苟丙○○非將該車輛送往其修配廠以借屍還魂方式修復，其如何可能將該撞
    毀之車輛出售得利；又其自承該撞毀之車輛修復估價約需三十餘萬元，其焉可能
    僅以十二萬元即包修；其事後雖改稱保險公司估價約可理賠二十五萬元，後因未
    和解故未承修云云。然經本院向承保本件丙○○車輛之明台產物保險股份有限公
    司函詢結果，該公司稱僅承保丙○○之前述車輛強制汽車責任險，其車受損不在
    承保範圍之內，故無該車估修金額等語，有該公司函在卷可按。足見蕭鈺霖事後
    所辯均無非卸責之詞，亦不足採信。再參以蕭鈺霖於偵查中已供承至臺中市接手
    拖回己○○與乙○○所竊得之贓車返回修配廠處理等情，堪認蕭鈺霖與己○○、
    乙○○二人於行竊之前，確有共謀竊盜之犯意，而推由己○○、乙○○二人下手
    實施，蕭鈺霖則負責接應等情無訛。至被告丙○○右揭故買贓物犯行，已據其供
    承將己有之事故車經由戊○○轉介，以十二萬元之代價修復後取回繼續使用等情
    ，本件經查警查獲時，該贓車確懸掛丙○○之ＱＩ－五八八六號車牌無誤，且該
    贓車經警檢視引擎號碼亦非丙○○之前述自用小客車。參以蕭鈺霖於警訊及偵查
    中均供證稱係陳炯、戊○○表示有一部受損事故車欲以贓車零件修復等情明確
    ，核與戊○○於警訊供證：「：：：是因為該車毀損嚴重，經豐田公司預估修護
    費用須三十幾萬元，所以才介紹至丁○○之修配廠修護，可能會便宜一點。：：
    經丁○○預估維修該車費用比豐田公司預估維修費用還要高，所以丁○○就提議
    以借屍還魂方法較便宜，並且包丙○○滿意，我與丙○○商量結果就答應」等語
    大致相符。再徵之本件丙○○所有之事故車，經原廠豐田公司預估修護費用高達
    三十餘萬元，事後經蕭鈺霖出售僅得一萬餘元，此業經蕭鈺霖供證明確，足見其
    毀損之嚴重，其竟以十二萬元即委由蕭鈺霖修復，其間價差達數倍，極為懸殊，
    殊與社會共同生活經驗有違。況一般汽車雖屬同車型，惟內裝大多仍有差異，丙○○於取回送修自小客車時，何能辯稱並無查覺異樣？亦不符常理。至其事後雖
    辯稱，如其確知該車為借屍還魂之車輛，其焉有可能多次將該車送往原廠豐田公
    司保養維修，而不懼被發現有異﹖然按之一般車輛保養，在較具制度之保養廠，
    亦僅將車輛行車執照上之資料登錄於電腦上，以備日後查考，至引擎號碼是否相
    符，因非車輛檢驗單，自非保養維修人員所在意，則丙○○即無擔心被發現之疑
    慮。另戊○○事後改稱不知蕭鈺霖係以贓車還魂云云，既係卸責之詞，自亦不足
    為丙○○有利之認定依據。綜上所述，本件被告等之罪證明確，彼等犯行均堪以
    認定。
三、核被告蕭鈺霖、乙○○二人所為，均係犯刑法第三百二十條之竊盜罪行。被告丙○○所為，係犯刑法第三百四十九條第二項之故買贓物罪。被告蕭鈺霖、乙○○
    二人與己○○間就上揭竊盜犯行，有犯意聯絡與行為分擔，均為共同正犯（蕭鈺
    霖為共謀共同正犯）。原審法院因認被告乙○○、丙○○罪證明確，而予以論科
    ，固屬有據。惟查被告等行為後，刑法第四十一條於九十年一月十日經總統公布
    修正規定：「犯最重本刑為五年以下有期徒刑以下之刑之罪，而受六個月以下有
    期徒刑或拘役之宣告，因身體、教育、職業、家庭之關係或其他正當事由，執行
顯有困難者，得以一元以上三元以下折算一日，易科罰金。但確因不執行所宣告
    之刑，難收矯正之效，或難以維持法秩序者，不在此限。」「併合處罰之數罪，
    均有前項情形，其應執行之刑逾六月者，亦同」。比較修正前後之規定，以修正
    後之規定有利於被告等，原判決未及適用該修正後之規定，諭知其二人所處有期
    徒刑如易科罰金之折算標準，自有違誤。被告乙○○、丙○○仍執陳詞，指摘原
    判決不當，雖無理由，然原判決既有前揭可議，自應由本院將原判決關於該二被
    告部分撤銷改判。爰審酌乙○○圖謀不勞而獲，竊取價值不貲之自小客車，丙○○故買贓物，使竊賊有銷贓管道，間接助長宵小行竊意願，及彼等犯罪之手段、
    所生之危害性，及犯罪後之態度等一切情狀，分別量處如主文第二、三項所示之
    刑，並諭知易科罰金之折算標準，以示懲儆。原審法院另適用刑法第二十八條、
    第三百二十條第一項，罰金罰鍰提高標準條例第一條前段規定，並審酌被告蕭鈺
    霖於本件竊盜案中係居於主謀地位，及其犯罪手段、所生之危害性，並犯罪後態
    度等一切情狀，量處蕭鈺霖有期徒刑八月，其認事用法並無違誤，量刑亦堪稱妥
    適，蕭鈺霖上訴意旨仍執陳詞，否認犯行，指摘原判決不當，並無理由，應予駁
    回。
四、被告丙○○經合法傳喚，無正當理由不到庭，爰不待其陳述逕行判決。
據上論斷，應依刑事訴訟法第三百六十八條、第三百六十九條第一項前段、第三百七
十一條、第三百六十四條、第二百九十九條第一項前段，刑法第二條第一項前段、第
二十八條、第三百二十條第一項、第三百四十九條第二項、第四十一條第一項，罰金
罰鍰提高標準條例第一條前段、第二條，判決如主文。
本案經檢察官庚○○到庭執行職務。
中      華      民      國      九十     年       三      月    二十二  日
                                  臺灣高等法院臺中分院刑事第六庭
                                        審判長法  官  陳  嘉  雄
                                              法  官  龔  永  昆
                                              法  官  邱  顯  祥
右正本證明與原本無異。
不得上訴。
                                              書記官  陳  桂  芬
中      華      民      國      九十     年       三      月    二十三  日
                                                                        Ｉ


司法院資訊處製作；財團法人民間司法改革基金會備份。
